【裁判字號】    90,交聲,87
【裁判日期】    900430
【裁判案由】    交管條例聲異
【裁判全文】
臺灣板橋地方法院交通事件裁定                        九十年度交聲字第八七號
    原處分機關  交通部公路局臺北區監理所板橋監理站
    異  議  人
    即受處分人  甲○○
右列異議人因違反道路交通管理處罰條例案件，對於交通部公路局臺北區監理所板橋
監理站八十九年十一月二十日板監三字第四一－一三四二五八號違反道路交通管理事
件裁決書所為之處分（原舉發案號：臺北市政府警察局八十六年十月六日北市警交字
（ 85）C 字第０一三四二五八號）聲明異議，本院裁定如左：
    主  文
異議駁回。
    理  由
一、聲明異議意旨略以：異議人甲○○於民國八十六年十月六日下午二時五十分許，
    駕駛ＦＪＤ－三六二號重型機車，行經臺北市○○○路、南京東路口為警攔下，
    ，異議人詢問理由，警員竟答稱：「隨便找一下就可以罰」等語，異議人因此拒
    絕在舉發單上簽名；直至八十九年十一月十七日始收受裁決書，得知舉發違規事
    實係「未裝照後鏡」，然而道路交通管理處罰條例第十六條第一項所規範之對象
    是汽車，而非機車，而異議人所騎乘之偉士牌 （VESPA）機車，車齡已有十七年
    ，據稱出廠時即無後照鏡；又異議人於八十七年初將該機車停放在臺北市○○○
    路○段六十九巷內，被視為廢棄車而遭拖吊，業已註銷登記，故不服原處分機關
    所為本件裁決，請求撤銷原裁決處分。
二、按汽車燈光、雨刮、喇叭、照後鏡、排氣管、消音器或其他設備不全，或擅自增
    、滅、變更原有規格之設備，或損壞不予修復者，處汽車所有人新臺幣九百元以
    上一千八百元以下罰鍰，道路交通管理處罰條例第十六條第一項第二款定有明文
    。查本件異議人甲○○所騎乘之上開ＦＪＤ－三六二號重型機車，未裝置後視鏡
    ，業據異議人所自承，且有臺北市政府警察局八十六年十月六日北市警交字第０
    一三四二五八號舉發通知單在卷可稽。而所謂「汽車」，指在道路上不依軌道或
    電力架線而以原動機行駛之車輛（包含機器腳踏車），道路交通安全規則第二條
    第一項第一款、道路交通管理處罰條例第三條第八款均定有明文。是異議人辯稱
    道路交通管理處罰條例第十六條第一項第二款規範之對象不包含機車云云，容有
    誤會。又汽車裝置照後鏡之目的，便於駕駛人觀察車旁及車後之人車狀態，避免
    交通事故之發生，故一般車輛或機車均裝置有照後鏡，此乃一般常識，且有網路
    查詢資料一份在卷足憑，異議人辯稱其所騎乘之偉士牌機車出廠時即無後照鏡云
    云，並未提出任何證據資料以供查詢，且與一般常情有違，難以採信。再按當場
    舉發者，被查獲之行為人為受處分人時，駕駛人姓名欄，應註明其姓名後，交付
    該行為人簽名或蓋章收受之；拒絕簽章者，並註明其事由，視為已收受，違反道
    路交通管理事件統一裁罰標準及處理細則第十一條第一項第一款定有明文，異議
    人所騎機車未裝置照後鏡之違規事項，業經記載於臺北市政府警察局舉發違規通
    知單，而異議人拒絕在「回覆機關章戳」欄內簽名，有舉發違規通知單一紙附卷
    可憑，從而本件異議人業已合法收受舉發通知單，自難以拒絕簽收，即謂通知單
    未合法送達。至於被告違規後，於八十七年初將上開機車停放在臺北市○○○路
    ○段六十九巷內，被視為廢棄車而遭拖吊，業已註銷登記乙節，發生於本件違規
    事件之後，自無礙於舉發通知書所載違規事項之認定。原處分機關據以援引前揭
    規定，裁處機車所有人甲○○罰鍰新臺幣一千八百元，於法並無不合，應駁回其
    聲明異議。
三、據上論斷，應依道路交通案件處理辦法第十九條，裁定如主文。
中      華      民      國      九十        年    四      月    三十    日
                                      臺灣板橋地方法院交通法庭
                                          法  官  侯  志  融
右正本證明與原本無異
如不服本裁定，應於送達後五日內向本院提出抗告狀
                                          書記官  陳  淑  芳
中      華      民      國      九十        年    五      月    一      日


司法院資訊處製作；財團法人民間司法改革基金會備份。
